【裁判字號】    94,訴,431
【裁判日期】    950223
【裁判案由】    政府採購法
【裁判全文】
臺北高等行政法院判決
                                     94年度訴字第00431號
                              .
原      告  簡志聰即簡志聰建築師事務所
送達代收人  甲○○
訴訟代理人  陳益盛律師
            盧立仁律師
被      告  國防部聯合後勤司令部補給署
代  表  人  乙○○
訴訟代理人  劉龍飛律師
            丙○○
上列當事人間因政府採購法事件，原告不服行政院公共工程委員
會中華民國93年12月3日訴930281號採購申訴審議判斷書，提起
行政訴訟。本院判決如下：
    主  文
原告之訴駁回。
訴訟費用由原告負擔。
    事  實
一、事實概要：
    原告參與被告機關辦理「專業油庫消防系統整建工程」採購
    案，因不服被告機關於民國（下同）93年6月29日公開評選
    當日資格審查時認原告所出具廠商納稅證明文件與招標須知
    不符之判定，於93年6月30日提出異議，復不服被告機關於9
    3年7月13日陀摯字第0930010562號函及93年7月29日陀摯字
    第0930011566號函之異議處理結果，提起申訴遭駁回，遂提
    起本件行政訴訟。
二、兩造聲明：
    (一)原告聲明求為判決：1.原審議判斷、原異議結果及原處分
                          均撤銷。
                        2.上撤銷部分，被告機關應給付原告
                          為準備本件標案所支出之成本及提
                          起異議、申訴之必要費用合計新台
                          幣283,102元。
                        3.訴訟費用由被告負擔。
    (二)被告聲明求為判決：1.駁回原告之訴。
                        2.訴訟費用由原告負擔。
三、兩造之爭點：被告認原告所出具廠商納稅證明文件與招標須
    知不符之判定，及異議處理結果，是否適法？
    (一)原告主張之理由：
      1.查本件原處分、原異議結果及原審議判斷之見解，實為
        無理由，謹提出原告之說明如下：
        (1)原告為參與系爭採購案，就本件評選規定及系爭採購
          案公告所稱「廠商納稅證明」，前已遍查政府採購法
          、本法施行細則、及機關委託技術服務廠商評選及計
          費辦法（下簡稱技服辦法）諸等政府採購相關規定，
          然除投標廠商資格與特殊或巨額採購認定標準（下簡
          稱認定標準）第3條第1項第2款設有相關規定「二、
          廠商納稅之證明。如營業稅或所得稅。」，並於同條
          第5項就「屬營業稅繳稅證明者」應提出何等特定文
          件作為「納稅證明」有所規定外，就「非屬營業稅繳
          稅證明者」則並無規定。故原告既非有權解釋法令之
          主管機關，以一般社會通念認定「非屬營業稅繳稅證
          明者」僅需提出得表明已納稅事實之「非特定」文書
          ，使被告能自行或經原告協力調查後明瞭原告確已繳
          納92年綜合所得稅之事實，即應合於法規目的之要求
          而無任何懷疑，主觀上並無任何過咎，合先敘明。
        (2)而從法律觀點言，本法第36條第4項授權主管機關就
          「投標廠商」之「資格」與特殊或鉅額採購之「範圍
          」及「認定標準」（應可認為包括證明之方式）訂定
          行政命令，而依此訂定之「資格認定標準」則僅對「
          屬營業稅繳稅證明者」應提出之「納稅證明文件」有
          所規定，此外則並未再授權任何實際執行招標機關就
          「投標廠商資格」之「認定標準」自行訂定命令，故
          以其「明示其一，排除其他」，所以被告機關就「非
          屬營業稅繳稅證明者」之「廠商納稅證明文件」並無
          自行補充命令之權限；並以廠商提出文件之形式既得
          決定廠商是否得參與競標，與參與投標廠商是否享有
          公平競爭之經濟上權利有重大影響，故亦不得認為此
          處「廠商納稅證明文件」之「形式」（例如必須經由
          稅捐機關用印）屬於大法官會議解釋釋字443號理由
          書中所稱「執行法律之細節性、次要性事項」，而得
          由被告機關不經法規授權擅自補充主管機關所定之法
          規命令。因此，被告機關不得擅以「非屬營業稅繳稅
          證明者」提出之「廠商納稅證明文件」的「形式」不
          符，即排除廠商之參與；而為妥切執行採購事項，被
          告機關必須就實際提出之「廠商納稅證明文件」所表
          明之事實，經過行政調查，用以查明「廠商是否確實
          納稅」之事實，並依認定之事實判斷廠商是否合於參
          與投標廠商之資格。絕非如被告所述，得由被告機關
          在無法規授權下，逕自認定與參與投標廠商權利重大
          關連的「非屬營業稅繳稅證明者」、「廠商納稅證明
          文件」為何，更遑論強加以法無規定且意涵模糊之「
          一般證明力」此一要件。
        (3)是故，除非由廠商所提供之文件無從進行任何書面審
          查（例如未附證明文件，或所附證明文件空白，或未
          表明任何相關事實，後二者或可認為實質上未提出文
          件），在未經行政調查確認事實前，應無從認定所提
          文件不能證明已納稅捐之事實，並因此逕將廠商所提
          文件由「廠商納稅證明文件」之範圍排除。前稱所謂
          行政調查，則為依行政程序法第1章第6節「調查事實
          及證據」節相關規定（第36條至第43條）進行之事實
          調查程序；本件則除原告在廠商納稅證明文件中已表
          明繳納金額、報繳機關等詳細資料，足以供調查及證
          明納稅相關事實外，被告機關實際上亦有依該等規定
          進行調查，即要求原告電傳申報書收執聯，若如此仍
          不能使被告機關生原告已依法繳納稅捐之心證，以其
          並非「廠商納稅證明文件」之「形式」問題，而屬於
          被告機關依法規目的判斷原告所提申報書是否合於事
          實而得以作為納稅事實證明之「心證」問題，則依本
          法第51條第2項之規定，亦需就判定原告不合格（即
          原告未納稅）之理由向原告敘明。就本件「非屬營業
          稅繳稅證明者」「廠商納稅證明文件」之認定，以其
          並非單純文件形式問題，而需透過認定納稅事實進行
          實體審查，故應依上述方式辦理方為正辦。原審議判
          斷實為曲解法律，除對原告原未向法律專業人士確認
          ，而錯誤要求補正之申請加以不當延伸，作為駁斥原
          告之理由外（實則本件並非原告行為有所瑕疵故無庸
          補正，而係被告機關逾越權限，就納稅證明文件之意
          義外加法律所無限制之違法案情），更錯誤援引技服
          辦法第9條第1項：「機關公開徵選廠商承辦技術服務
          之評選，其招標文件訂有廠商資格者，應先審查資格
          文件。資格不合於招標文件之規定者，其他部分不予
          審查」；實則，觀察該條條文即可知，該規定要求先
          審查資格文件無誤，然並非審查資格文件之形式，卻
          是透過文件內容審查廠商的「資格」，此由條文中『
          資格不合於招標文件之規定者，其他部分不予審查』
          而非訂為『資格文件不合於…』即明顯可知，審議判
          斷機關身為主管機關之一份子，卻不思貫徹法規意旨
          ，草率解釋法規，何能令人心服！
        (4)更甚者，原審議判斷機關進而認定被告機關要求原告
          傳真相關證明文件，是「使其誤認此為可補正之事項
          」，然「不能因此致令申訴廠商得以補正而成為合於
          資格之廠商」；完全將本法主要於第36條為「確保投
          標廠商具備履約能力」（見立法院公報第87卷第20期
          院會記錄第96頁）所定之實質資格概念，強加比附為
          包括文書內容欠缺等程序瑕疵之形式資格概念，如此
          荒謬的運用法規，當然會造成實際執行採購機關不合
          法規目的（在資格上確實選擇具備履約能力之廠商）
          汰選廠商的苛刻判斷（指就是否該當「非屬營業稅繳
          稅證明者」、「廠商納稅證明文件」，未經相當調查
          即做成不合資格之認定），是正需鈞院撤銷本件以糾
          正風氣者。
        (5)前者（89）工程企字第89026623號函：「依本法第51
          條規定，機關應依招標文件規定之條件審查投標廠商
          文件，如符合本法施行細則第60條第2項之情形，始
          得允許廠商補正」除應審查之重心為「資格」而非「
          文件」已如前所述，明顯可知該函解釋法律文義上即
          發生錯誤，加母法所無之限制；後者（89）工程企字
          第89016272號函：「本法第51條及其施行細則第60條
          關於通知投標廠商說明之規定為『得』，尚非強制性
          」，原告對該函令本身並無疑義，惟查本件屬於應認
          定原告就否確實納稅以判斷原告所提申報書是否有證
          明能力，且招標機關實際上已有部分調查行為（被告
          機關有通知原告提出收執聯為說明），僅以被告機關
          未為充分調查即率爾認定事實並疑為圖利其他二競標
          廠商，方做出不利原告之判斷，故該函就本件應無適
          用餘地。
      2.程序部分：
        (1)按行政訴訟法第111條第1項、第3項第2款規定：「訴
          狀送達後，原告不得將原訴變更或追加他訴。但經被
          告同意，或行政法院認為適當者，不在此限。…有左
          列情形之一者，訴之變更或追加應予准許：…二、訴
          訟標的之請求雖有變更，但其請求之基礎不變者…」
          是以，若行政法院認為適當者，原告得將原訴變更。
        (2)所謂「請求之基礎不變」即與民事訴訟法第255條第1
          項第2款所規定之「請求之基礎事實同一」相類，係
          指「變更或追加之訴與原訴之主要爭點有其共同性，
          各請求利益之主張在社會生活上可認為同一或關連，
          而就原請求之訴訟及證據資料，於審理繼續進行在相
          當程度範圍內具有同一性或一體性，得期待於後請求
          之審理予以利用，俾先後兩請求在同一程序得加以解
          決，避免重複審理，進而為統一解決紛爭者，即屬之
          。」（原證8）。換言之，若追加之訴與原訴之原因
          事實，有其社會事實上之共通性及關聯性，而就原請
          求所主張之事實及證據資料，於變更之訴得加以利用
          ，且無害於他造當事人程序權之保障者，即應儘量同
          意訴之變更，以符訴訟經濟原則，達成擴大訴訟制度
          解決紛爭之功能，更適時有效保障當事人之權益。
        (3)查訴有無變更或追加，應以起訴狀所表明之訴之要素
          ，即「當事人」、「訴訟標的」及「應受判決事項之
          聲明」有無變更追加辨別之。今本件請求基礎事實略
          為：原告之負責人簡志聰參與國防部聯合後勤司令部
          補給署於93年6月21日公告「專業油庫消防系統整建
          工程委託技術服務案」之招標工程。然於93年6月29
          日公開評選之資格審查當日之評選作業前，被告機關
          竟忽稱：原告所出具之92年綜合所得稅申報書（原證
          4）不符所稱「廠商納稅證明」之資格，而應檢附稅
          捐稽徵機關之受件戳記，並同時要求原告將稅捐稽徵
          機關之受件戳記收執條傳真至評選現場查驗。原告雖
          據「投標廠商資格與特殊或巨額採購認定標準」及本
          件評選規定中並未作如上之要求，而認法律既未要求
          須出具附稅捐稽徵機關用印之特定「廠商納稅證明」
          ，被告之要求似不合法，但為使評選程序順利進行，
          原告仍依被告機關之要求立刻電傳原告事務所92 年
          綜合所得稅申報書之稅捐稽徵機關受件戳記收執條（
          原證5）到場以供備查。詎料，被告機關於當場調查
          確認原告所提納稅證明已足證明原告確有繳納92 年
          綜合所得稅之事實後，未即繼續進行評選程序，卻徒
          以法律並無規定之「徵詢」程序，以其他二家參與招
          標廠商拒絕原告繼續參與後續程序，即作成認定原告
          不符投標廠商資格之違法處分。
        (4)由上述基礎事實可知，本案之主要爭點係被告所為之
          決定是否為違法之行政處分。就此，起訴狀中之請求
          被告機關應依法重新辦理93年6月21日公告「專業油
          庫消防系統整建工程委託技術服務案」之開標及評選
          等後續程序之原訴之聲明與本狀中之請求被告機關應
          給付原告為準備本件標案所支出之成本及提起異議、
          申訴之必要費用之變更後之訴之聲明，均有其適用，
          是以主要之訴之聲明於新舊兩訴中均相一致，並無不
          同；另就原訴之聲明中所引用之證據與其餘訴訟資料
          ，於新訴之聲明亦同樣引用，並無更動，具有一體性
          。因此，若由舊訴因訴之聲明之變更轉變為新訴時，
          對於被告實不生程序上之不平等情形。
        (5)復以，原告乃係考量原訴之聲明實現之不可能性，以
          及國家公帑浪費之不必要性，方有變更訴之聲明之舉
          。綜上所述，原告變更原訴自有其法律上與事實上需
          要，是故，請鈞院同意原告原訴之聲明第2點：「請
          求被告機關應依法重新辦理九十三年六月二十一日公
          告「專業油庫消防系統整建工程委託技術服務案」之
          開標及評選等後續程序」變更為新訴之聲明第二點：
          「被告機關應給付原告為準備本件標案所支出之成本
          及提起異議、申訴之必要費用合計新台幣283,012 元
          （此部分數值之計算，詳下述）。」
      3.實體部分：
        (1)揆諸本件被告答辯狀所舉理由，所引之依據或法令，
          與本案事實並未相符，是其上述之論理，於本案得否
          引用？實有疑問！謹提出原告之說明如下：
          被告逕行論斷招標機關之招、決標行為本質上乃屬
            私法關係，而非行政處分云云，實誤解政府採購法
            之立法原意。按政府採購本即具有公、私法混合之
            性質，是以立法者乃欲以「二階段理論」處理採購
            契約成立前後之爭議，為眾所不爭執。而招、決標
            之行為乃完成於採購契約成立前；並且，依若廠商
            對招標機關於此階段就其所為之異議決定不服時，
            得向主管機關之申訴審議委員提出申訴，而申訴審
            議委員會所作成之審議判斷，可視為「訴願決定」
            （政府採購法第83條第1項參照）。由此二角度觀
            之，就政府採購契約成立前招標、決標過程中所為
            之決定，無異乃政府機關以其單方自身意思表示，
            對參與投標之廠商所為對外發生法律效果之行為。
            此情形實與政府機關向人民所為之行政處分相類！
            因此方有政府採購法第83條第1項之訂定！職此之
            故，若涉及招標機關之招、決標行為，並且申訴審
            議委員所為之審議判斷依其性質已視同訴願決定時
            ，自當依對政府機關之行政處分不服時所為之救濟
            程序進行行政爭訟，而上該招標機關之招、決標過
            程中招標機關所為之意思決定，亦應認定為行政處
            分無疑。如此，政府採購法將審議判斷視同訴願決
            定方有其意義！反之，被告並無任何推理即逕言「
            招標機關之招、決標行為本質上仍屬私法關係」之
            立論，實為移轉焦點，欲將上該行為「私法化」後
            ，模糊原告所得主張公法上之權利爾，並不足採！
          被告稱原告於起訴狀所陳事由，與行政程序法第4
            條規定之撤銷訴訟之意旨有別之情事。惟查，原告
            於起訴狀中，論及政府採購法第36條第4項授權主
            管機關就「投標廠商」之「資格」與特殊或鉅額採
            購之「範圍」及「認定標準」（應可認為包括證明
            之方式）訂定行政命令，而依此訂定之「認定標準
            」則僅對「屬營業稅繳稅證明者」應提出之「納稅
            證明文件」有所規定，除此之外上該認定標準則並
            未再授權任何實際執行招標機關就「投標廠商資格
            」之「認定標準」自行訂定命令，故以其「明示其
            一，排除其他」之法理，被告機關就「非屬營業稅
            繳稅證明者」之「廠商納稅證明文件」並無自行補
            充命令之權限。而本案被告機關竟擅以「非屬營業
            稅繳稅證明者」提出之「廠商納稅證明文件」的「
            形式」不符，即排除廠商之參與，實已符合行政訴
            訟法第4條第2項：「逾越權限或濫用權力之行政處
            分，以違法論。」之意旨；復以，因被告等之違法
            決定下，讓原告在未進入實體資格審查前即被淘汰
            ，其為準備此一招標案所投入之諸多成本亦因此付
            之一炬，造成原告於財產上與非財產上（如商譽）
            之嚴重損害。是以，被告之行為乃違法之行政處分
            ，且亦已侵害原告之財產上權利，自符合行政訴訟
            法第4條第1項之情形，原告以之提起撤銷訴訟，自
            於法有據！而被告上該之陳述，並不合理。
          被告指陳原告所提出者並非「納稅證明」，並引用
            認定標準第3條第5項規定之意旨：「納稅證明為主
            管稽徵機關之核章之申報書收執聯」為證乙事，渠
            等此一法規之引用實有錯誤！按原告為參與系爭採
            購案，就本件評選規定及系爭採購案公告所稱「廠
            商納稅證明」，前已遍查本法、本法施行細則、及
            技服辦法諸等政府採購相關規定，然除認定標準（
            原證9）第3條第1項第2款設有相關規定「二、廠商
            納稅之證明。如營業稅或所得稅。」，並於同條第
            5項就「屬營業稅繳稅證明者」應提出何等特定文
            件作為「納稅證明」有所規定外，就「非屬營業稅
            繳稅證明者」則並無規定。原告為建築師事務所，
            並無繳納營業稅對問題且原告並非有權解釋法令之
            主管機關，因此以一般社會通念認定「非屬營業稅
            繳稅證明者」僅需提出得表明已納稅事實之「非特
            定」文書，使被告機關能自行或經原告協力調查後
            明瞭原告確已繳納92年綜合所得稅之事實，即應合
            於法規目的之要求而無任何懷疑，主觀上並無任何
            過咎！復以，客觀層面上並無任何法規規定就「營
            業稅以外之稅目」其「納稅證明」亦需以「主管稽
            徵機關之核章之申報書收執聯」為唯一認定之依據
            。如上所述，被告於開標前並無就本案中「納稅證
            明」4字之內涵為更精確之定義，渠何以得於開標
            時逕自評定原告資格不符而將此一不利益加諸於原
            告身上？
        (2)衡諸本案事實，被告所為之行為乃可區分成兩部分：
          首先，被告於啟封後評斷原告所出具之92年綜合所得
          稅申報書（原證4）不符所稱「廠商納稅證明」之資
          格，而應檢附稅捐稽徵機關之受件戳記，後來以此為
          由而判定原告喪失投標資格；再者，被告要求原告將
          稅捐稽徵機關之受件戳記收執條傳真至評選現場查驗
          ；原告傳真後，被告於當場調查確認原告所提納稅證
          明已足證明原告確有繳納92年綜合所得稅之事實後，
          並未立即繼續進行評選程序，卻法律並無規定之「徵
          詢」程序，以其他二家參與招標廠商拒絕原告繼續參
          與後續程序，即作成認定原告不符投標廠商資格之處
          分。上述二者，均係被告以行政機關之姿以其單方自
          身意思表示，就採購契約成立前招標、決標過程中所
          為之決定，且對參與投標之廠商所為對外發生法律效
          果，均屬於行政處分已如上述。復以此二部分（即二
          行政處分），若非無法律上之授權，便是逾越法律所
          授與之權限，而屬違法之行政處分。而原告就渠之行
          為產生財產上之損害時，除得請求撤銷原處分外，亦
          得向其請求損害賠償無疑（行政訴訟法第7條、第8條
          參照）：
          被告於啟封後評斷原告所出具之92年綜合所得稅申
            報書不符所稱「廠商納稅證明」之資格，而應檢附
            稅捐稽徵機關之受件戳記，而判定原告喪失投標資
            格部分。由上之論述中已知被告引用認定標準第3
            條第5項規定，進而認定原告所提出者並非「納稅
            證明」之情事乃屬有誤。而被告如此錯誤引用法令
            而逾越權限增加原告法所原無之負擔，實已符合行
            政訴訟法第4條第2項：「逾越權限或濫用權力之行
            政處分，以違法論。」之規定，被告此一處分乃為
            違法之行政處分，要無疑義。
          被告要求原告將稅捐稽徵機關之受件戳記收執條傳
            真至評選現場查驗，原告雖據認定標準及本件評選
            規定並未要求，而認法律並未要求須出具附稅捐稽
            徵機關用印之特定「廠商納稅證明」，但為使評選
            程序順利進行，原告仍依被告機關之要求立刻電傳
            原告事務所92年綜合所得稅申報書之稅捐稽徵機關
            受件戳記收執條（原證5）到場以供備查，被告之
            行為乃讓原告產生「只要將收執條傳真至現場，即
            可解決此一問題」之認知。詎料，被告不僅未因原
            告之「補正」手續（實則，本案中原告需否此一補
            正行為，實有疑義），而認定原告之資格；反之，
            卻「徵詢」在場之其他兩家廠商是否同意原告之「
            補正」，且經此2廠商表示反對意見之後，即作成
            原告不符合投標資格處分之部分。按，詳查本案相
            關之資料與法令規定，投標者資格之認定未有以「
            其他廠商之准駁意見」為判斷依據之規定，然本案
            被告卻如是為之。因此被告同樣是以「法所未規定
            之程序」，規範依法參與投標之原告，更將依此「
            不法程序」所得之不利結果，加諸於原告身上，「
            平等原則」此一行政法上之基本要求，於本案原告
            上實不存在！
          由上可知，被告重覆以法所未規定之事項，強加灌
            注於原告，進而認定原告不符投標資格，剝奪原告
            平等參與投標之機會，造成原告為參與此一標案而
            付出之成本平白受損。為此，被告自應負擔損害賠
            償之責任。按「審議判斷指明原採購行為違反法令
            者，招標機關應另為適法之處置。…第1項情形，
            廠商得向招標機關請償付其準備投標、異議及申訴
            所支出之必要費用。」政府採購法第85條第1項、
            第3項著有明文。是條規定乃係指若審議判斷書認
            為招標機關原採購行為有違反法令之處，而招標機
            關另為適法之處置時，可能對廠商針對原採購行為
            所投入準備投標之成本變得已無意義，且廠商為使
            招標機關另為適法處置而提起之異議及申訴亦屬多
            餘之支出，均應由招標機關負責。
        (3)就本案而言，雖然工程會之審議判斷書駁回原告之申
          訴，而原告亦已就此視同訴願決定之審議判斷向鈞院
          提起行政訴訟，若最終之判決判定被告之行政處分違
          法而應予撤銷時，其法律效果本應以「回復原狀」原
          則而為如起訴狀訴之聲明第2點之請求。然則，原告
          考量此案歷經2年有餘，相關之諸多工程已然完工，
          若欲強行回復至原始資格判定之狀態，不僅有實際運
          作上之不可能性，對於國家公帑之浪費亦屬重大，此
          為原告所不樂見。是以，謹依行政訴訟法第111條第1
          項但書後段、第3項第2款之規定為訴之變更，轉向被
          告請求因其違法行政處分所造成之財產上損害。而此
          一財產損害額之計算，當比照上述政府採購法第85條
          第1、第3項之規定，以「準備投標、異議及申訴所支
          出之必要費用」為內涵，而依原告所提「『專業油庫
          消防系統整建案』成本支出明細表」 （原證10）可
          知，原告為參加此一投標案，總共支出之必要費用為
          新台幣283,102元，此即原告向被告請求賠償之標的
          。茲就該表各項目數值計算之標準，說明如下：
          勘查作業費用：按原告公司為勘查系爭工程遍佈各
            處之油庫，特安排4名專業工程師，就以每處2人次
            之方式，為實地之勘查。就此4名工程師之薪資除
            以工作時數所得之作業費用均數，為5,000元/次，
            是以每處所之勘查費用為10,000元，而勘查所有處
            所（8處）之費用合計為80,000元。
          交通費：即為上述作業人員勘查各地油庫所支付之
            油資或搭程交通工具所支付之車資。
          報告撰寫費用：此為原告為製作參與投標所需之「
            需求說明書」等相關文書所支付予撰擬人員之薪資
            ，每人次單價3,500元，20人次合計70,000元。
          報告書及簡報打字製作費用：即上該文書暨預備於
            實質審查時所需文書之打字製作費用，製作人員之
            薪資每人次1,800元，8人次共計1,4400元。
          報告書及簡報印製費用：即上述3與4項文書之印製
            費用，合計9,102元。
          電腦程式模擬作業費用：此乃為模擬工程施作時之
            各種狀況與相關配置，以電腦程式預先為工法之設
            計，由於此部分之十分重視專業上之需求，原告公
            司就此所支付之費用為100,000元。
          綜上所述，原告為準備系爭工程之招標所支出之成
            本為283,102元。原告就此數額為請求，於法並無
            不合。
        (4)或曰：「參與投標之廠商於準備投標事務時，均需投
          入一定之成本，然最終只有一家或少數幾家得以得標
          。是以各廠商均無法保證自己一定得標之情形下，如
          何得要求招標機關賠償就渠等為投標事務所支出之成
          本？」然則，此實為二層次之問題。按上述立論之前
          提，乃係所有投標廠商均得以立於平等地位參與投標
          事務，不因招標機關之違法行為而讓自己自外於投標
          事務之外，在此情形下參與競標，已然符合公平正義
          之要求，至此，未得標之廠商自不得要求招標機關賠
          償其準備投標事務之成本；然於本案中，原告之所以
          得請求被告賠償之因，乃係原告自始即未於其他之廠
          商立於平等之地位。申言之，被告於審查投標資格時
          ，即以違法之行政處分將原告置於投標廠商之外，使
          原告無法以平等之地位與其他廠商共同競標！被告此
          一違法行為造成原告在形式上即被排除在外，此與上
          述經實體判斷後所為之決定自不可同日而語。
        (5)綜上，本件以被告機關違法認定原告所提申報書不符
          「廠商納稅證明文件」意涵，且未為原告不合資格理
          由之必要說明，實屬違法之行政處分，復已嚴重違法
          損害原告財產及訴訟權，應予撤銷原處分、原異議結
          果及原審議判斷，並應賠償原告為準備本件標案所支
          出之成本及提起異議、申訴之必要費用。綜上所述，
          請准如原告所請，以維法紀，並保權益。
    (二)被告主張之理由：
      1.程序部分：
        (1)按政府採購法之立法本旨，固係依公法（招標、審標
          、決標及停權階段，招標機關尚未與廠商簽訂契約）
          及私法（簽約後之履約爭議階段）之"雙階理論"，而
          將前者由廠商向行政院工程會申訴後經該會作成之「
          審議判斷，視為訴願決定」；然則，「視同」既係法
          律之擬制，旨在允許廠商對工程會之判斷提起行政訴
          訟，惟先前招標機關之招、決標行為本質上仍屬私法
          關係，而無視同行政處分之規定及理論依據，矧且本
          案迄已決標並執行近年，是否當然得併請求撤銷原招
          標機關之決標及已付履約之行為（非公法行為）自頗
          堪疑。
        (2)按行政處分撤銷訴訟之訴訟標的，本應以原處分及訴
          願決定違法且已侵害原告之權利主張為準，今原告提
          起行政訴訟其起訴狀所陳事由，皆非指「違法之行政
          處分（狹義之瑕疵處分）」，亦即撤銷訴訟本係審理
          上述之行政處分違法性，而不及於廣義之帶有輕微瑕
          疵行政處分之所謂不正確性。另就原告之權利是否遭
          受侵害言，無論就法律上或事實上值得保護利益而論
          ，原告均未舉證敘及，要與撤銷訴訟之本旨有別。此
          外，退萬步言，撤銷訴訟所循訴訟程序經裁判後尚有
          補救之可能時始有「訴之利益」，亦所謂有保護之必
          要，若因已然執行致無法使爭訟中之權利或利益回復
          時，即無實質審理之實益，復因本件招標審標之爭議
          ，原係依據各案不同招標文件所訂之資格證明需求而
          為審酌，其性質顯非屬於重複發生之權利或法律上之
          利益致人民因參與乃得反覆行使之情形，故而確非常
          態之權利保護要件，宜以判決駁回此一撤銷訴訟。
      2.實體部分：
        (1)事證部分：
          本案即「專業油庫消防系統整建工程委託技術服務
            」案，係於93年6月16日由被告即招標機關依法所
            組成之「採購評選委員會」辦理第1次公開評選作
            業，因投標廠商「凱頓工程股份有限公司」及「楊
            博翔建築師事務所」所提供之「服務建議書」未達
            「評選委員會」合格標準70分而流標；遂於93年6
            月29日辦理第2次公開評選，投標廠商計有「凱頓
            工程股份有限公司」、「楊博翔建築師事務所」及
            「簡志聰建築師事務所（即原告）」3家，而審標
            時乃發現原告所檢附之納稅證明無主管稽徵機關之
            收件章戳（如被證1）。
          「採購評選委員會」嗣認依「政府採購法」（以下
            簡稱本法）第50條第1項第2款之規定：「投標文件
            內容不符合招標文件之規定」，及「機關委託技術
            服務廠商評選及計費辦法」（以下簡稱評選辦法）
            第9條第1項之規定：「機關公開徵選廠商承辦技術
            服務之評選，其招標文件訂有廠商資格者，應先審
            查資料文件。資格不合於招標文件之規定者，其他
            部分不予審查」，乃判定：原告資格不合於投標須
            知（如被證2）之規定、不得參與後續評選簡報作
            業（如被證3）。其餘2家廠商續經「採購評選委員
            會」評選結果，則評定由「凱頓工程股份有限公司
            」獲得優先議價權（如被證4）。
          案經原告提出異議（如被證5），經研審其異議事
            由後，被告即招標機關旋於93年7月13日以陀摯字
            第0930010562號函覆處理結果（如被證6），然原
            告仍表不服，再向行政院工程會申訴，惟仍遭「申
            訴駁回」（被證7）。
        (2)理由部分：
          本案被告所組成之評選委員會於93年6月29日辦理
            「專業油庫消防系統整建工程」委託技術服務案之
            公開評選作業時，經開封審查廠商資格後，發現原
            告所檢附之納稅文件僅係「所得稅結算申報書」其
            上並無主管稽徵機關之收件章戳，確不符投標須知
            規定之「納稅證明」, 被告除請原告傳真文件外，
            另則同時查證本項傳真是否合於法令，合先呈明。
          案經查證結果，依據政府採購法第33條第3項之規
            定：「機關得於招標文件中規定允許廠商於開標前
            補正非契約必要之點文件」，所稱「開標前」之意
            涵，則依該法施行細則第48條之規定：「所稱開標
            ，指依招標文件標示之時間及地點『開啟廠商投標
            文件之標封』，…」，且有工程會88年8月26日（
            88）工程企字0000000號及同年7月2日（88）工程
            企字第8809152號之函示：「開標前指開外標封之
            前」、「主持開標人員宣布開標審查廠商資格時，
            即為開標」可佐（被證8）。至於所稱「非契約必
            要之點」，參酌本法之子法「投標廠商資格…採購
            認定標準」（下稱「認定標準」）第3條第5項規定
            之意旨：「納稅證明為主管稽徵機關之核章之申報
            書收執聯」；另再依工程會88年6月24日（88）工
            程企字第8809076號函釋第2頁乃得確知：「問：本
            法第33條第3項規定之『機關得於招標文件中規定
            允許廠商於開標前補正非契約必要之點之文件。』
            則投標廠商納稅之證明（如營業稅繳款書收據聯）
            是否屬於『非契約必要之點之文件』？可否允許廠
            商補正？另機關審查廠商投標文件，發現『投標廠
            商聲明書』填列不齊全等（如漏列），得否允許廠
            商補正？答：如係於投標截止期限前補正，可接受
            ，如係於投標截止期限後至開標前補正，而招標文
            件未明定其得為補正項目者，則不予接受」（被證
            9）。總之，完整之納稅證明本係資格審查及嗣後
            決標俾成立契約必要之點，因原告檢附之納稅文件
            係於標封開啟後經審查發現僅係結算申報書且無主
            管稽徵機關之收件章戳，確不足以證明已完納稅，
            故被告遂依本法第50條第1項第2款規定：「投標文
            件內容不符合招標文件之規定」及評選辦法第9條
            第1項規定：「機關公開徵選廠商承辦技術服務之
            評選，其招標文件訂有廠商資格者，應先審查資料
            文件。資格不合於招標文件之規定者，其他部分不
            予審查」及基於公正公開原則，依法宣布：原告資
            格不符投標須知規定，其他部分不予審查在卷，於
            法有據。
          有關原告又引政府採購法第51條第1項規定：「機
            關應依招標文件規定之條件，審查廠商投標文件，
            對其內容有疑義時，得通知投標廠商提出說明」及
            施行細則第60條規定：「機關審查廠商投標文件，
            發現其內容有不明確、不一致或明顯打字或書寫錯
            誤之情形者，得通知投標廠商提出說明，以確認其
            正確之內容。前項文件內明顯字或書寫錯誤，與標
            價無關，機關得允許廠商更正」，然本案係屬投標
            所需資格文件欠缺「主管稽徵機關之收件章戳、不
            符納稅證明之招標規定」云云；斯與施行細則第60
            條得允許更正之情形有間，矧且本法第51條僅規定
            「得通知投標廠商提出說明」，並非依法得允許廠
            商於開標後補正文件之欠缺。申言之，依原告所附
            之結算申報書，因並無稅務機關之核收章或收執聯
            ，確非投標須知所訂之「納稅證明」，即言，該申
            報書並不足以證明「業已納稅」，因此當屬投標廠
            商資格文件之不符規定，此與原告所執認之「內容
            有疑義」殊有區別，兩者自不容混淆，以期購案之
            公平性至明。
          總之，依政府採購法第50條第1項第2款之規定，因
            認原告所檢附之納稅證明不符合招標文件之規定，
            難以證明已然納稅，且依前揭被證9之函示乃知斯
            屬不得補正事項，遂依法判定不合格，於法自無不
            當。另本案係屬投標所需資格文件因欠缺主管稽徵
            機關之核章致無法證明已依法納稅，此與施行細則
            第60條得允許更正之情形有間，且政府採購法第51
            條僅規定「得通知投標廠商提出說明」，並非依法
            得允許廠商於開標後補正文件之欠缺甚明。抑有甚
            者，依政府採購法第36條第4項及參酌認定標準第3
            條之規定意旨，招標機關可依需要自行決定投標廠
            商應具備之文件，被告之行為當無違法可言，原告
            所主張之政府採購法第36條並無法證明被告之行為
            違法。
        (3)本案另由凱頓工程股份有限公司得標後，目前已履約
          已逾一大半以上，事證資料今特補呈被證10。茲特敘
          明被證10所附相關文件如下：
          被證10第1頁係93年度「蘇澳油庫消防系統整建工
            程」之結算驗收證明書，載明：93.12.22開工、
            94.08.17完工，契約金額為新台幣（下同）參仟壹
            佰肆拾壹萬柒仟元，結案在卷。
          被證10係94年度「八堵一庫、龜山、柴橋油庫消防
            系統整建工程」中八堵、龜山及柴橋3工地之驗收
            紀錄，載明：履約期限為120工作天，契約金額為
            24,481,568元，至8月10日為止累計工期47天，算
            至10月底止亦已完工；被證10第3頁則係上開同一
            工程之八堵工地之驗收記錄，載明：截止94.06.21
            為止累計工期18天，尚須工期102天，算至10月初
            全部亦已完工。均刻正驗結中。
          被證10第4、5頁係95年度「專業油庫消防系統整建
            工程」，業於94.09.26函知承商凱頓工程股份有限
            公司進行規劃設計事宜，希該公司於94.10.20前完
            成95年度「鳳山、牛山、大肚山及卑南油庫消防系
            統整建工程基本設計作業」，第6、7頁係被告機關
            嗣再於94.10.03以陀摯字第0940010739號函該公司
            ，更正須於94.11.14完成基本設計提報，俾利95年
            度軍事投資工程執行順遂，均在卷可佐。
          以上均足證明系爭本案確已由承商凱頓工程股份有
            限公司進行一大半以上，至為明確。
        (4)參上開所呈，旨在證明凡撤銷訴訟所循訴訟程序經裁
          判後尚有補救之可能時，始有「訴之利益」、亦所謂
          有保護之必要；若因已然執行逾半、根本致無法使爭
          訟中之權利或利益回復時，當無實質審理之實益。此
          外，又因本件招標審標之爭議，原係依據各案不同招
          標文件所訂之資格證明需求而為審酌，其性質顯非屬
          於重複發生之權利或法律上之利益致人民因參與乃得
          反覆行使之情形，故而確非常態之權利保護要件，宜
          以判決駁回此一撤銷訴訟。
    理  由
一、本件被告代表人原為陳雲梯，訴訟中變更為乙○○，業據被
    告新任代表人提出承受訴訟狀聲明承受訴訟，核無不合，應
    予准許。
二、按「廠商之投標文件，應以書面密封，於投標截止期限前，
    以郵遞或專人送達招標機關或其指定之場所。」「機關得於
    招標文件中規定允許廠商於開標前補正非契約必要之點之文
    件。」、政府採購法第33條第1、3項定有明文；又「廠商對
    招標文件內容有疑義者，應於招標文件規定之日期前，以書
    面向招標機關請求釋疑。」、「投標廠商有下列情形之一，
    經機關於開標前發現者，其所投之標應不予開標；於開標後
    發現者，應不決標予該廠商：一、未依招標文件之規定投標
    。二、投標文件內容不符合招標文件之規定。……七、其他
    影響採購公正之違反法令行為。」亦為同法第第41條第1項
    、第50條第1項所明定。又政府採購法施行細則第48條規定
    ：「本法第45條所稱開標，指依招標文件標示之時間及地點
    開啟廠商投標文件之標封，宣布投標廠商之名稱或代號、家
    數及其他招標文件規定之事項。…」
三、次按政府採購法固有公、私法混合性質，惟對於該法相關條
    文之解釋，以及所衍生關於公告行為之性質，仍應透過「政
    府採購法」之法律體系解釋方法解決之。參諸91年2月6日修
    正公布之政府採購法第74條明文規定：「廠商與機關間關於
    招標、審標、決標之爭議，得依本章規定提出異議及申訴。
    」另同法第85條之1第1項第1款則規定，機關與廠商因履約
    爭議未能達成協議者，得向採購申訴審議委員會申請調解等
    節，足徵立法者對於採購爭議之解決，原則上係採用學理上
    所稱之「雙階理論」，易言之，原則上以廠商與機關間是否
    進入訂約程序，而分別適用行政爭訟及民事訴訟程序作為雙
    方爭議之救濟程序；本件被告於審標程序，即判定原告提出
    之資格文件不符，排除其繼續參與評選，並未進入締約程序
    ，依上說明，其因招標、審標衍生之爭議，自屬公法上爭議
    。又按「訴狀送達後，原告不得將原訴變更或追加他訴。但
    經被告同意，或行政法院認為適當者，不在此限。」、「有
    左列情形之一者，訴之變更或追加，應予准許：……二、訴
    訟標的之請求雖有變更，但其請求之基礎不變者。」行政訴
    訟法第111條第1項及第3項第2款所明定。至所謂「請求之基
    礎不變」係指變更或追加之訴與原訴之主要爭點有其共同性
    ，各請求利益之主張在社會生活上可認為同一或關連，而就
    原請求之訴訟及證據資料，於審理繼續進行在相當程度範圍
    內具有同一性或一體性，得期待於後請求之審理予以利用，
    俾先後兩請求在同一程序得加以解決，避免重複審理，進而
    為統一解決紛爭者，即屬之。本件原告起訴聲明第2項原請
    求命被告應依法重新辦理系爭之開標及評選等後續程序，訴
    訟中變更該項聲明為撤銷部分，被告機關應給付原告為準備
    本件標案所支出之成本及提起異議、申訴之必要費用合計新
    台幣283,102元；其請求之基礎事實並未變更，該項聲明之
    變更，依上說明，於程序上自應准許。再者本件被告認原告
    提出之廠商資格證明即納稅證明，不合投標文件之規定，排
    除原告參與後續評選程序，原告之權利已受影響，且被告亦
    自承本件採購案由訴外人凱頓工程股份有限公司得標，履約
    期間為3年，目前仍尚在履約階段各情；衡情，原告提起本
    件訴訟，尚難謂無權利保護必要，均合先敘明。
四、本件原告參與被告機關辦理「專業油庫消防系統整建工程」
    採購案，因不服被告機關於93年6月29日公開評選當日資格
    審查時認原告所出具廠商納稅證明文件與招標須知不符之判
    定，於93年6月30日提出異議，復不服被告機關於93年7月29
    日陀摯字第0930011566號函之異議處理結果，提起申訴遭駁
    回，循序起訴意旨略以：原告為參與系爭採購案，就本件評
    選規定及系爭採購案公告所稱「廠商納稅證明」，依一般社
    會通念認定「非屬營業稅繳稅證明者」僅需提出得表明已納
    稅事實之「非特定」文書，使被告能自行或經原告協力調查
    後明瞭原告確已繳納92年綜合所得稅之事實，即應合於法規
    目的之要求，被告機關不得擅以「非屬營業稅繳稅證明者」
    提出之「廠商納稅證明文件」的「形式」不符，即排除廠商
    之參與；絕非得由被告機關在無法規授權下，逕自認定與參
    與投標廠商權利重大關連的「非屬營業稅繳稅證明者」、「
    廠商納稅證明文件」為何，更遑論強加以法無規定且意涵模
    糊之「一般證明力」此一要件；在未經行政調查確認事實前
    ，應無從認定所提文件不能證明已納稅捐之事實，並因此逕
    將廠商所提文件由「廠商納稅證明文件」之範圍排除；法律
    既未要求須出具附稅捐稽徵機關用印之特定「廠商納稅證明
    」，被告之要求似不合法，但為使評選程序順利進行，原告
    仍依被告機關之要求立刻電傳原告事務所92年綜合所得稅申
    報書之稅捐稽徵機關受件戳記收執條到場以供備查，詎料，
    被告機關於當場調查確認原告所提納稅證明已足證明原告確
    有繳納92年綜合所得稅之事實後，未即繼續進行評選程序，
    卻徒以法律並無規定之「徵詢」程序，以其他二家參與招標
    廠商拒絕原告繼續參與後續程序，即作成認定原告不符投標
    廠商資格之違法處分；本件若最終之判決判定被告之行政處
    分違法而應予撤銷時，其法律效果本應以「回復原狀」原則
    ，然原告考量此案歷經2年有餘，相關之諸多工程已然完工
    ，若欲強行回復至原始資格判定之狀態，不僅有實際運作上
    之不可能性，對於國家公帑之浪費亦屬重大，此為原告所不
    樂見。是以，謹依行政訴訟法第111條第1項但書後段、第3
    項第2款之規定為訴之變更，轉向被告請求因其違法行政處
    分所造成之財產上損害，而此一財產損害額之計算，當比照
    上述政府採購法第85條第1、第3項之規定，以「準備投標、
    異議及申訴所支出之必要費用」為內涵，而依原告所提「『
    專業油庫消防系統整建案』成本支出明細表」可知，原告為
    參加此一投標案，總共支出之必要費用為新台幣283,102元
    ；被告違法認定原告所提申報書不符「廠商納稅證明文件」
    意涵，且未為原告不合資格理由之必要說明，實屬違法之行
    政處分，復已嚴重違法損害原告財產及訴訟權，應予撤銷原
    處分、原異議結果及原審議判斷，並應賠償原告為準備本件
    標案所支出之成本及提起異議、申訴之必要費用283,102元
    云云。
五、查原告參與被告機關於93年6月29日辦理「專業油庫消防系
    統整建工程」委託技術服務案之公開評選採購作業時，被告
    招標機關於招標公告及「投標須知暨評選作業規定」就廠商
    基本資格規定投標廠商應提出「廠商納稅證明」；於93年6
    月29日公開評選當日，經被告開封審查廠商資格後，發現原
    告所出具之納稅證明即92年綜合所得稅申報書，其上並無主
    管稽徵機關之收件章戳，被告遂判定原告資格不合於投標須
    知規定，不得參與後續評選簡報作業，其餘2家投標廠商續
    經「採購評選委員會」評選結果，評定由「凱頓工程股份有
    限公司」獲得優先議價權之事實，為兩造所不爭，並有招標
    公告、投標須知暨評選作業規定、原告提出之92年綜合所得
    稅申報書、公開評選紀錄等附原處分卷可稽。
六、復按政府採購法第36條第1項規定：「機關辦理採購，得依
    實際需要，規定投標廠商之基本資格。」第3項規定：「第
    一項基本資格、第二項特定資格與特殊或巨額採購之範圍及
    認定標準，由主管機關定之。」次查「投標廠商資格與特殊
    或巨額採購認定標準」第1條規定：「本標準依政府採購法
    第36條第4項規定訂定之。」第2條規定：「機關辦理採購，
    得依採購案件之特性及實際需要，就下列事項訂定投標廠商
    之基本資格，並載明於招標文件：一、與提供招標標的有關
    者。二、與履約能力有關者。」同認定標準第3條規定：「
    （第1項）機關依前條第1款訂定與提供招標標的有關之基本
    資格時，得依採購案件之特性及實際需要，就下列事項擇定
    廠商應附具之證明文件：…二、廠商納稅之證明。如營業稅
    或所得稅等。…（第5項）第1項第2款納稅證明，其屬營業
    稅繳稅證明者，為營業稅繳款書收據聯或主管稽徵機關核章
    之最近一期營業人銷售額與稅額申報書收執聯。廠商不及提
    出最近一期證明者，得以前一期之納稅證明代之。新設立且
    未屆第一期營業稅繳納期限者，得以營業稅主管稽徵機關核
    發之核准設立登記公函及申領統一發票購票證相關文件代之
    。……」是依上揭政府採購法第36條第4項，招標機關可依
    需要自行決定投標廠商應具備之文件，且有關「廠商納稅證
    明」內容，參酌上開本法之子法「投標廠商資格與特殊或巨
    額採購認定標準」第3條第5項之規定意旨其屬營業稅繳稅證
    明者，為營業稅繳款書收據聯或主管稽徵機關核章之最近一
    期營業人銷售額與稅額申報書收執聯。是原告主張被告未據
    授權擅自補充主管機關之法規命令，於法有違云云，尚有誤
    解。
七、依「機關委託技術服務廠商評選及計費辦法」第9條第1項之
    規定：「機關公開徵選廠商承辦技術服務之評選，其招標文
    件訂有廠商資格者，應先審查資料文件。資格不合於招標文
    件之規定者，其他部分不予審查」；另依據政府採購法第33
    條第3項之規定：「機關得於招標文件中規定允許廠商於開
    標前補正非契約必要之點文件」，所稱「開標前」之意涵，
    依上揭同法施行細則第48條之規定：「所稱開標，指依招標
    文件標示之時間及地點『開啟廠商投標文件之標封』，…」
    ；倘主持開標人員宣布開標審查廠商資格時，即為開標；至
    於所稱「非契約必要之點」，參酌上揭本法之子法「投標廠
    商資格與特殊或巨額採購認定標準」第3條第5項規定之意旨
    ：「納稅證明為主管稽徵機關之核章之申報書收執聯」；是
    完整之納稅證明本係資格審查及嗣後決標俾成立契約必要之
    點，此觀之系爭採購案投標須知暨評選作業規定二「廠商資
    格」，亦明載「投標廠商必項符合下列基本資格，否則其他
    部份不予審查」；而「廠商納稅證明」即為該規定明文投標
    廠商必須提出之資格證明文件之一；茲因原告檢附之納稅文
    件係於標封開啟後經審查發現僅係結算申報書且無主管稽徵
    機關之收件章戳，確不足以證明已完納稅，故被告遂依本法
    第50條第1項第2款規定：「投標文件內容不符合招標文件之
    規定」及上揭評選及計費辦法第9條第1項規定，判定原告資
    格不符投標須知規定，其他部分不予審查，於法自屬有據。
八、至原告主張政府採購法第51條第1項規定：「機關應依招標
    文件規定之條件，審查廠商投標文件，對其內容有疑義時，
    得通知投標廠商提出說明」及施行細則第60條規定：「機關
    審查廠商投標文件，發現其內容有不明確、不一致或明顯打
    字或書寫錯誤之情形者，得通知投標廠商提出說明，以確認
    其正確之內容。前項文件內明顯打字或書寫錯誤，與標價無
    關，機關得允許廠商更正」，並謂本件招標機關未依職權進
    一步為行政調查，即率予判定原告不符投標文件規定，於法
    有違云云；然如上述，完整之廠商納稅證明係資格審查及嗣
    後決標俾成立契約必要之點，且廠商資格審查，須於開標當
    場即決定，如廠商所提資格證明文件，不符招標文件規定，
    依上揭政府採購法第50條第1 項及上揭評選及計費辦法第9
    條第1 項規定，即應判定其資格不符，排除其繼續參與後續
    程序，尚難指應由招標機關進一步為調查後再予判定；本件
    係屬投標所需資格文件欠缺主管稽徵機關之收件章戳，不符
    納稅證明之招標規定；與該法施行細則第60條得允許更正之
    情形有間，況本法第51條僅規定「得通知投標廠商提出說明
    」，並非依法得允許廠商於開標後補正文件之欠缺。申言之
    ，依原告所附之結算申報書，因並無稅務機關之核收章或收
    執聯，確非投標須知所訂之「納稅證明」；該申報書並不足
    以證明「業已納稅」，因此當屬投標廠商資格文件之不符規
    定，此與原告所執認之「內容有疑義」有間。是原告上揭主
    張之情，尚難採據。
九、又本件被告以原告所出具廠商納稅證明文件，因欠缺主管稽
    徵機關之收件章戳，乃認不符納稅證明之招標規定；被告並
    非因開標時其他廠商所表示之意見而為處分理由；至有關原
    處分理由，已據被告以93年7 月13日陀摯字第0930010562號
    函及93年7 月29日陀摯字第0930011566號函載明，原告主張
    原處分未據理由，且以其他廠商意見為處分依據云云，容有
    誤解。
十、綜上所述，原告起訴論旨，並非可採。被告認原告所出具廠
    商納稅證明文件與招標須知不符之決定，並無違誤，異議處
    理結果及申訴審議判斷遞予維持，亦無不合；原告仍執前詞
    ，訴請撤銷，並請求被告應給付原告為準備本件標案所支出
    之成本及提起異議、申訴之必要費用合計新台幣283,102元
    ，均為無理由，應予駁回。
十一、兩造其餘主張陳述，於判決結果不生影響，無庸一一論列
      ，併予敘明。
中    華    民    國    95    年    2    月    23    日
                  第六庭審判長法  官   林樹埔
                              法  官   曹瑞卿
                              法  官   許瑞助
上為正本係照原本作成。
如不服本判決，應於送達後20日內，向本院提出上訴狀並表明上
訴理由，如於本判決宣示後送達前提起上訴者，應於判決送達後
20日內補提上訴理由書（須按他造人數附繕本）。
中    華    民    國    95    年    2    月    23    日
                              書記官   吳芳靜


司法院資訊處製作；財團法人民間司法改革基金會備份。
